【裁判字號】    95,交易,12
【裁判日期】    951018
【裁判案由】    過失傷害
【裁判全文】
臺灣臺南地方法院刑事判決              95年度交易字第12號
公  訴  人  臺灣臺南地方法院檢察署檢察官
被      告  丙○○
上列被告因過失傷害案件，經檢察官提起公訴（94年度偵字第
10689號），被告就被訴事實為有罪之陳述，本院裁定進行簡式
審判程序，本院判決如下：
    主  文
丙○○因過失傷害人，處有期徒刑伍月，如易科罰金，以銀元參
佰元即新臺幣玖佰元折算壹日。
    事  實
一、丙○○於民國91年12月8日晚上6時10分許，無照（當時未考
    領機車駕駛職照）駕駛牌照號碼YLM-816號重型機車，沿臺
    南縣善化鎮○○里○道臺1線慢車道，由北往南方向行駛，
    途經嘉南里350之36號前北側（即省道臺1線南下308公里800
    公尺處）時，本應注意車前狀況，並隨時採取必要之安全措
    施，而依當時情形天候晴、夜間有照明設施、柏油路面無缺
    陷、無障礙物、視距良好，客觀上又無不能注意情事，詎其
    竟疏於注意，自後追撞同向在前由甲○○（業於93年1月8日
    逝世）所騎乘之腳踏車後方，造成甲○○人車倒地，受有頭
    部外傷併腦挫傷出血及全身多處擦傷之傷害。
二、案經甲○○告訴及臺南縣警察局善化分局報請臺灣臺南地方
    法院檢察署檢察官偵查起訴。
    理  由
一、本件係經被告丙○○於準備程序當庭表示認罪，而經本院裁
    定以簡式審判程序加以審理，則依據刑事訴訟法第273條之2
    、同法第159條第2項之規定，不適用傳聞法則有關限制證據
    能力之相關規定，合先敘明。
二、上揭犯罪事實，業據被告丙○○於警詢及本院審理中坦承不
    諱，核與告訴人甲○○指訴之情節相符。此外，並有道路交
    通事故調查報告表（含現場圖）、甲○○受傷之診斷證明書
    各1份、警察於車禍現場蒐證之照片11張附卷可資佐證。按
    汽（機）車行駛時，駕駛人應注意車前狀況，並隨時採取必
    要之安全措施，道路交通安全規則第第94條第3項定有明文
    。被告自應注意遵守上開規定，且當時情形天候晴、夜間有
    照明設施、柏油路面無缺陷、無障礙物、視距良好，有上開
    道路交通事故調查報告表可稽，客觀上又無不能注意情事，
    詎其竟疏於注意，自後追撞同向在前由甲○○所騎乘之腳踏
    車後方，造成甲○○人車倒地，受有頭部外傷併腦挫傷出血
    及全身多處擦傷之傷害，其有過失，相當明顯。告訴人甲○
    ○因本件車禍受有上開傷害，與被告之過失行為間並有相當
    因果關係。綜上所述，事證明確，被告之過失犯行洵堪認定
    。
三、核被告丙○○所為，係犯刑法第284條第1項前段之過失傷害
    罪。被告於肇事當時未考領機車駕駛執照，業據其供承在卷
    ，其無駕駛執照駕車，因而致人受傷，應依道路交通管理處
    罰條例第86條第1項規定，加重其刑。審酌被告之品行、生
    活狀況普通、受有高中之教育智識程度、告訴人受傷之程度
    非輕、本件車禍係因被告過失瑳造成、被告事後尚未與告訴
    人之家屬成立民事和解等一切情狀，爰量處如主文所示之刑
    ，並諭知易科罰金之折算標準，以示懲儆。又按行為後法律
    有變更者，適用行為時之法律。但行為後之法律有利於行為
    人者，適用最有利於行為人之法律，刑法第2條第1項定有明
    文。刑法於94年2月2日修正公布，並於95年7月1日生效施行
    ，本件被告犯罪在新刑法施行前，修正前之舊刑法第41條第
    1 項前段原規定：「犯最重本刑為5年以下有期徒刑以下之
    刑之罪，而受6個月以下有期徒刑或拘役之宣告，因身體、
    教育、職業、家庭之關係或其他正當事由，執行顯有困難者
    ，得以1元以上3元以下折算1日，易科罰金」，上開易科罰
    金之折算標準，依修正前罰金罰鍰提高標準條例第2條前段
    之規定（因刑法有關易科罰金、易服勞役折算標準已提高，
    故該條例於95年5月17日以總統華總一義字第095000697 91
    號令修正公布予以刪除第2條條文，並自95年7月1日施行）
    ，就其原定數額提高為1百倍折算1日，依舊刑法第41條易科
    罰金之折算標準，原均應以銀元300元折算1日，即以新臺幣
    900元折算為1日；惟新刑法第41條第1項前段已修正為：「
    犯最重本刑為5年以下之刑之罪者，而受6個月以下有期徒刑
    或拘役之宣告者，得以新臺幣1千元、2千元或3千元折算1日
    ，易科罰金」。經依新法第2條第1項規定比較修正前後之易
    科罰金折算標準，以舊法最有利於被告，自應適用修正前舊
    刑法第41條第1項前段規定為易科罰金之折算標準。
據上論斷，應依刑事訴訟法第273條之1第1項、第299條第1項前
段，道路交通管理處罰條例第86條第1項，刑法第2條第1項、第
185條之3、修正前刑法第41條第1項前段、罰金罰鍰提高標準條
例第1條前段、修正前罰金罰鍰提高標準條例第2條，現行法規所
定貨幣單位折算新臺幣條例第2條，判決如主文。
本案經檢察官乙○○到庭執行職務
中    華    民    國    95    年    10    月    18    日
                  刑事第一庭    法  官  林勝利
以上正本證明與原本無異。
如不服本判決，應於判決送達後10日內，向本院提出上訴狀。
                                書記官  陳金堂
中    華    民    國    95    年    10    月    18    日
附錄本案論罪科刑法條全文：
中華民國刑法第284條
因過失傷害人者，處6月以下有期徒刑、拘役或5百元以下罰金，
致重傷者，處1年以下有期徒刑、拘役或5百元以下罰金。
從事業務之人，因業務上之過失傷害人者，處1年以下有期徒刑
、拘役或1千元以下罰金，致重傷者，處3年以下有期徒刑、拘役
或2千元以下罰金。


司法院資訊處製作；財團法人民間司法改革基金會備份。
